【裁判字號】    91,訴,3448
【裁判日期】    920710
【裁判案由】    毒品危害防制條例
【裁判全文】
臺灣高雄地方法院刑事判決                        九十一年度訴字第三四四八號
    公  訴  人  臺灣高雄地方法院檢察署檢察官
    被      告  甲○○
右列被告因違反毒品危害防制條例案件，經檢察官提起公訴（九十一年度偵字第六九
五九號），本院判決如左：
    主  文
甲○○連續轉讓第一級毒品，處有期徒刑壹年貳月。扣案第一級毒品海洛因參包（合
計淨重壹點捌貳公克、包裝重零點陸捌公克）均沒收銷燬之。
    事  實
一甲○○明知海洛因係第一級毒品，竟基於轉讓第一級毒品之概括犯意，先後於民國
  九十一年三月二十四日上午九時許及同年月二十五日上午八時許，連續在高雄縣鳳
  山市○○路三四巷二五之三號住處，無償轉讓摻有第一級毒品海洛因之香煙，供同
  居之女友丙○○施用各一次。嗣於同年月二十六日六時三十分許，為警在上址查獲
  ，並扣得第一級毒品海洛因三包（合計淨重一點八二公克、包裝重零點六八公克）
  。
二案經高雄市政府警察局移送臺灣高雄地方法院檢察署檢察官偵查起訴。
    理  由
一訊據被告甲○○矢口否認右揭轉讓毒品犯行，辯稱：未曾提供毒品予女友丙○○施
  用，丙○○並無施用毒品，伊只有自己施用毒品，不可能害丙○○云云。經查，右
  揭犯罪事實，業據證人丙○○於偵訊中證稱：九十一年三月二十五日早上九時許，
  在光明路三四巷二五之三號，我向被告要海洛因施用，他就自房內桌上之盒子內取
  出海洛因送給我施用，數量約摻在香煙一支、供一次施用之數量，我當天就滲入香
  煙施用，另一次於九十一年三月二十四日上午八時許，在光明路三四巷二五之三號
  ，我向他要海洛因摻入香煙內施用，他就提供給我海洛因等語（九十一年十月二十
  四日偵訊筆錄參照）；及於本院審理中證稱：當時我沒有地方可以去，住在他家，
  我向他要了兩次，就是二十四日一次、二十五日一次，兩次都是把海洛因摻在香煙
  裡給我吸食，被告沒有和我一起吸，我也沒有付他錢，他是免費給我吸食的等語（
  本院九十一年十二月二十五日筆錄參照），均互核一致。且證人丙○○於九十一年
  三月二十六日為警查獲後所採集之尿液，經送驗確呈嗎啡陽性反應，有高雄市政府
  衛生局九十一年四月八日高衛試煙字第Ｇ─０四００一號煙毒尿液檢驗成績書影本
  一紙附於九十一年度偵字第六九五八號乙○○毒品案卷影本可稽（尿液採證代碼表
  中編號Ｌ專─二０五號之姓名記載為「陳家容」係誤載）。此外，警方在被告與證
  人丙○○同居之住處查扣之白粉三包，經送驗結果，均含第一級毒品海洛因成分，
  合計淨重一點八二公克、包裝重零點六八公克，亦有法務部調查局九十一年四月三
  十日調科壹字第二二００一三三０六號鑑定通知書一紙在卷可佐。再參以證人丙○○與被告並無冤仇，且係被告同居之女友，業據被告供述及證人丙○○證述在卷，
  二人關係甚篤，衡情證人丙○○應無誣陷被告之理，應認其上開證詞為可採。綜上
  足認，被告確曾於右揭時、地連續轉讓第一級毒品海洛因予女友丙○○施用二次無
  訛。被告前揭所辯，無非事後卸責之詞，委無足採。另證人丙○○於警訊中雖曾否
  認施用毒品犯行，惟該部分證詞與上開尿液檢驗結果相左，顯與事實不符，自不足
  為有利被告之認定。本案事證明確，被告犯行堪以認定。
二查海洛因係毒品危害防制條例第二條第二項所稱之第一級毒品，核被告所為，係犯
  毒品危害防制條例第八條第一項之轉讓第一級毒品罪。被告持有第一級毒品之低度
  行為，為轉讓之高度行為所吸收，不另論以持有第一級毒品罪。又被告先後二次轉
  讓海洛因之行為，時間緊接，所犯係犯罪構成要件相同，顯係基於概括之犯意反覆
  為之，為連續犯，應依刑法第五十六條之規定，僅論以一罪。審酌被告轉讓海洛因
  予他人施用，戕害他人身心，助長毒品之泛濫，犯後猶飾詞卸責，顯無悔意，惟念
  其轉讓之次數、數量有限、時間不長等一切情狀，量處如主文所示之刑。扣案之第
  一級毒品海洛因三包（合計淨重一點八二公克、包裝重零點六八公克）為查獲之毒
  品，應依毒品危害防制條例第十八條第一項前段，宣告沒收銷燬之。至另扣案之第
  二級毒品安非他命一包，驗前毛重一公克、驗後毛重零點九公克，固有高雄醫學大
  學附設中和紀念醫院九十二年一月七日報告編號：九一一二─三四五號檢驗報告一
  份在卷可憑，但與本案被告轉讓第一級毒品海洛因之犯行無關，宜於被告另涉施用
  第二級毒品案件中宣告沒收銷燬，故不予以宣告沒收銷燬，併此敘明。
三公訴意旨另以：被告甲○○因不詳姓名年籍綽號「聰仔」之成年男子（下稱「聰仔
  」）要求其無償提供海洛因抵癮，即基於轉讓第一級毒品海洛因之犯意，於九十一
  年三月二十六日凌晨二時許，在高雄縣鳳山市○○路三四巷二五之三號住處，將二
  包海洛因（合計淨重一點三九公克、包裝重零點四公克）交付受「聰仔」委託前來
  運送海洛因之乙○○，並委請乙○○代為運送其中一包海洛因至上址樓下電表上，
  嗣於同日凌晨四時許，乙○○在上址樓下為警盤查扣得上開二包海洛因，經乙○○
  供出上情，並帶同警方至上址查獲被告，因認被告此部分亦涉犯毒品危害防制條例
  第八條第一項之轉讓第一級毒品罪嫌。按犯罪事實應依證據認定之，無證據不得推
  定其犯罪事實；又不能證明被告犯罪者，應諭知無罪之判決，刑事訴訟法第一百五
  十四條、第三百零一條第一項前段分別定有明文。次按認定不利於被告之事實，須
  依積極證據，茍積極證據不足為不利被告事實之認定，即應為有利於被告之認定，
  更不必有何有利之證據，最高法院三十年上字第八一六號著有判例可資參照。公訴
  人認被告涉有此部分罪嫌，無非係以證人乙○○之證述，及警方在證人乙○○身上
  查獲第一級毒品海洛因二包（合計淨重一點三九公克、包裝重零點四公克），並在
  被告住處查獲第一級毒品海洛因三包（合計淨重一點八二公克、包裝重零點六八公
  克）等為其論罪之依據。訊據被告堅詞否認涉有此部分轉讓毒品犯行，辯稱：未拿
  毒品給乙○○，乙○○身上查獲之毒品與伊無關，伊於二十五日十一點多外出，到
  二十六日凌晨二、三點才回家，警察在二十六日上午六點半查獲伊，為警查獲前並
  未見到乙○○，乙○○亦未與伊聯絡，不知乙○○為何在伊住處樓下被查獲，警訊
  中警察叫伊說和乙○○一起去買沒有關係等語。經查：
(一)乙○○係於九十一年三月二十六日凌晨四時許，與女友丁○○走出被告上開住處之
  公寓一樓大門時，為現場埋伏之警員查獲第一級毒品海洛因二包（合計淨重一點三
  九公克、包裝重零點四公克）；而被告則係於同日凌晨六時三十分許，在上開住處
  為警查獲第一級毒品海洛因三包（合計淨重一點八二公克、包裝重零點六八公克）
  等情，業據被告供述及證人乙○○、丁○○、查獲警員何家慶、尤正南、顏宏恩等
  人於本案及本院九十一年度訴字第三０二二號乙○○毒品案件審理中分別證述在卷
  ，並有法務部調查局九十一年五月一日調科壹字第二二００一三二九六號鑑定通知
  書影本及同年四月三十日調科壹字第二二００一三三０六號鑑定通知書各一紙在卷
  可參。
(二)證人乙○○固於警訊中證稱：警方所查獲的二包海洛因係被告所有，我於九十一年
  三月二十六日凌晨二時十五分許，在被告住處向被告拿取，一包是要交給我朋友「
  聰仔」，因為「聰仔」毒癮發作，要我幫他拿海洛因，另一包是被告要我放在樓下
  電錶上，我不知道用途等語；惟於同日偵訊中隨即改稱：不知道毒品是誰的，我只
  是送喜帖去該處，沒有「聰仔」這個人，是警方要我如此說，不然要連我女友一起
  移送等語（九十一年度偵字第六九五八號乙○○毒品案卷影本參照）；於本院審理
  中又證稱：我去被告家是要送我朋友的喜給被告，但沒有碰到他，我在下午去找過
  他一次，沒找到人，凌晨三點多到四點之間再去找他，按電鈴沒有人開門，我沒有
  進去他家，我在電錶旁要開門時，警察衝進來，我撞到電錶，毒品才掉出來，不知
  道為何裡面有毒品，我身上有一包毒品是我自己向「聰仔」買的，被告沒有叫我拿
  毒品給誰，毒品也不是我們一起買的，是警察叫我一定要說一人出來，我想不到別
  人，就說拿給我的那一個等語（本院九十二年三月二十八日筆錄參照）；另於本院
  九十一年度訴字第三０二二號案件審理中供稱：我與我女友到四樓甲○○的住處按
  門鈴，沒有人應門，我們就下樓，打開一樓的鐵門警察就進來了，當場警察沒有在
  我身上搜查，直接帶我回警局，在警局警察才在我褲子左邊的口袋搜出一包海洛因
  ，這包海洛因確實是我的，是用來自己施用的，是我向一位叫「聰仔」的朋友以三
  千元買的，另一包海洛因是警察開鐵門時很大力，我因此往後跌，撞到後面的電錶
  ，從電錶上面掉下來的，警察認為這包海洛因是我的，這包海洛因不是我的，我不
  曉得電錶上為何會有海洛因等語（上開案件九十二年四月二日、同年四月十四日筆
  錄參照）；嗣後又改稱：查獲的二包毒品是我於九十一年三月二十五日下午七點左
  右在鳳山市大東醫院旁某遊藝場向一位叫「聰仔」的成年男子買的，共花費三千元
  ，是要買來自己施用，當天因為與女友送喜帖去給甲○○，才沒有將毒品先拿回家
  ，結果沒有遇到甲○○，在甲○○家樓下的鐵門處，就遇到警察，被警察在我身上
  查獲二包毒品，其中一包是從我褲子口袋內查獲，另一包本來也放在同一個口袋內
  ，我拿證件給警察盤查時掉下來，警察沒有注意到，我就踢到電錶附近，後來警察
  自己搜查到電錶附近有那包毒品，警局筆錄所載我手中查獲一包海洛因，是警察認
  為掉在地上的那一包是從我手上丟出去的，才這樣寫，本件與甲○○無關，警察製
  作筆錄前有先要求我要這樣講，才會沒有事情，警局筆錄只有採尿、聰仔的年籍資
  料是真的，其他都不實在等語（上開案件九十二年四月三十日筆錄）。則證人乙○○就其前往被告住處之原由、為警查獲之二包海洛因之來源及查獲過程，先後證詞
  均反覆不一，互相矛盾，且除警訊筆錄外，餘均否認其為警查獲之二包海洛因係由
  被告所交付，並一再表示警訊中配合警方辦案之陳述不實，其前揭警訊筆錄之內容
  是否與事實相符，抑或憑空捏造之詞，已顯有可疑，尚難遽以採信。
(三)再就本件警方查獲乙○○持有毒品之過程，證人何家慶於本院審理中證稱：我們在
  被告家樓下埋伏，沒有看到乙○○進去，只有看到他出來，盤查他之後得知被告住
  在哪一間，我們才上樓，有在乙○○身上查到毒品，另外有在一樓的電錶查到毒品
  ，據乙○○表示是被告叫他把一些毒品放在電錶上，可能是要賣給另外的人，乙○○身上的毒品則是被告給他叫他拿給別人的等語（本院九十二年二月十三日筆錄參
  照）；及於本院九十一年度訴字第三０二二號乙○○毒品案件中證稱：我們是據報
  要逮捕甲○○，當日晚上十一、二點先於現場埋伏，約半個小時後，看到乙○○帶
  一位女子下樓，我們在乙○○打開鐵門時走進去盤查乙○○，乙○○從口袋拿出東
  西，我們從雜物中發現有一包毒品，繼續詢問乙○○身上還有沒有毒品，乙○○就
  說在電錶上還有一包毒品，我們才發現，當場乙○○沒有說毒品是誰的等語（上開
  案件九十二年四月二日筆錄參照）。惟證人尤正南於本院審理中則證稱：二十五日
  晚上十二點多在樓下埋伏，凌晨四點先查到乙○○出來，我們在門口守，看到乙○○進去，約十分鐘後出來，就上前表明身份，問他被告在不在樓上，他說有，他就
  拉大樓鐵門在內一直叫，當時他在鐵門內，我們在鐵門外，我們叫他出來時，他一
  直不放手，我們把他手拉開時，在他手上查獲一包海洛因，另外一包海洛因是在他
  褲子口袋查獲，他手上的那一包是要放在電錶裡，但是還沒放進去就被我們查獲，
  當時他在電錶旁，電錶還沒有被打開，是乙○○事後說要放在電錶等語（本院九十
  二年四月十四日筆錄參照）；證人顏宏恩亦於本院九十一年度訴字第三０二二號乙○○毒品案件中證稱：當初是到甲○○的住處逮捕甲○○，派人在外埋伏，看到乙○○下樓，想說正好可以打開鐵門進入該公寓，我們出示證件給乙○○看，當時不
  知道他和甲○○的關係，結果在乙○○右手查獲一包毒品，另從他的褲袋內查獲一
  包毒品，不是從電錶處查獲毒品，後來將乙○○帶回警局，問他毒品是誰的，他才
  說是甲○○的，並說其中一包毒品是甲○○要他放在電錶上面，另一包毒品是他朋
友拜託他去向甲○○拿的等語（上開案件九十二年四月十日筆錄參照）。則警方究
  係在乙○○身上查獲二包毒品，抑或僅在乙○○身上查獲一包毒品，另在電錶上查
  獲一包毒品，即有可疑，亦無從據此認定被告要求乙○○將一包毒品放在住處樓下
  電錶上之事實。再參以乙○○為警查獲後所採集之尿液經送驗結果，亦呈嗎啡陽性
  反應，有高雄市政府衛生局九十一年四月八日高衛試煙字第Ｇ─０四００一號煙毒
  尿液檢驗成績書影本一紙附於九十一年度偵字第六九五八號乙○○毒品案卷影本可
  稽，顯見乙○○亦有施用海洛因之惡習，衡情即有可能隨身攜帶海洛因，則乙○○
  嗣後於本院另案審理中供承前揭為警查獲之二包毒品均係向「聰仔」購買供己施用
  等情，亦非不可採信，自難僅憑乙○○在被告住處樓下為警查獲之事實，即推論乙○○為警查獲之毒品係被告所轉讓。
(四)另被告固於乙○○為警查獲二個半小時後，在上開住處為警查獲其持有第一級毒品
  海洛因三包（合計淨重一點八二公克、包裝重零點六八公克），惟被告供稱前揭毒
  品係供己施用，且被告為警查獲後所採集之尿液經送驗結果，亦呈嗎啡陽性反應，
  有高雄市政府衛生局九十一年四月八日高衛試煙字第Ｇ─０四００一號煙毒尿液檢
驗成績書影本一紙附於九十一年度偵字第六九五八號乙○○毒品案卷影本可稽，佐
  以被告確有多次施用毒品之前科，有卷附臺灣高等法院被告全國前案紀錄表可參，
  則被告為供己施用而持有前揭數量非鉅之毒品，亦屬合理，尚無從推斷此部分毒品
  ，與乙○○為警查扣之毒品有何關聯。
(五)綜上所述，證人乙○○前開警訊陳述既有可疑之處，而證人乙○○及被告為警查扣
  之毒品亦均無法證明被告有公訴人所指此部分犯行，自不得僅憑證人乙○○警訊之
  片面陳述，遽認被告有此部分被訴轉讓第一級毒品海洛因之犯行。此外，本院復查
  無其他積極證據足認被告轉讓第一級毒品海洛因予乙○○之犯行，被告此部分犯行
  尚屬不能證明，本應為無罪之諭知，惟因公訴人認被告此部分犯行，與前述論罪科
  刑之轉讓第一級毒品犯行間，有連續犯之裁判上一罪之關係，爰不另為無罪之諭知
  。
據上論結，應依刑事訴訟法第二百九十九條第一項前段、毒品危害防制條例第八條第
一項、第十八條第一項前段，刑法第十一條、第五十六條，判決如主文。
本案經檢察官陳永章到庭執行職務。
中      華      民      國      九十二      年      七      月    十    日
                                  臺灣高雄地方法院刑事庭
                                      審判長法  官 黃三友
                                            法  官 黃宗揚
                                            法  官 王雅苑
右正本證明與原本無異。
如不服本判決，應於判決送達後十日內，向本院提出上訴狀。
                                            書記官 黃琬婷
中      華      民      國      九十二      年      七      月    十    日
附錄法條：
毒品危害防制條例第八條
轉讓第一級毒品者，處一年以上七年以下有期徒刑，得併科新台幣一百萬
元以下罰金。


司法院資訊處製作；財團法人民間司法改革基金會備份。
